臺灣高雄地方法院民事判決
111年度雄小字第1985號
原      告  李雅玲  

被      告  蔡昭雄  

上列當事人間請求損害賠償事件，本院於民國111年9月6日言詞
辯論終結，判決如下：
    主  文
被告應給付原告新臺幣參萬壹仟元，及自民國一一一年七月十三
日起至清償日止，按週年利率百分之五計算之利息。
原告其餘之訴駁回。
訴訟費用新臺幣壹仟元由被告負擔二分之一，餘由原告負擔。。
本判決第一項得假執行。
原告其餘假執行之聲請駁回。
    事實及理由
一、原告主張：兩造為鄰居關係，渠等因塑膠袋（內有保特瓶、
    便當盒等物）吊掛在水龍頭問題而發生糾紛，詎被告竟基於
    傷害之犯意，於民國110年4月5日15時49分前之某時許，在
    高雄市○○區○○路000號前，以徒手及腳踹之方式毆打原告，
    致原告受有左手鈍挫傷、左側腕部挫傷、左大腿瘀傷及挫傷
    、左膝擦傷等傷害（下稱系爭傷害及系爭事故）。原告因上
    開傷勢支出醫藥費新臺幣（下同）1,000 元，另訴訟期間支
    出車資560元及避免同意事件再次發生而裝設監視器15,000
    元，另因系爭事故導致憂鬱症復發，支出醫藥費及診斷證明
    共850元，及受有相當於82,590元之精神損害，而被告所為
    業經判處刑罰（本院110 年度訴字第637 號，下稱系爭刑案
    ），爰依侵權行為之法律關係，提起本件訴訟等語，並聲明
    ：㈠被告應給付原告10萬元及自起訴狀繕本送達翌日起至清
    償日止，按週年利率5%計算之利息。㈡願供擔保，請准宣告
    假執行。
二、被告抗辯則以：其沒有毆打原吿，原吿係拿系爭事故前之診
    斷證明書來詐賠。另原告請求車資、監視器與系爭事故無關
    ，且原吿憂鬱症復發亦無法證明與系爭事故有關等語置辯。
    並聲明：原告之訴及假執行之聲請均駁回。
三、本院得心證之理由：
  ㈠按因故意或過失，不法侵害他人之權利者，負損害賠償責任
    ；不法侵害他人之身體或健康者，對於被害人因此喪失或減
    少勞動能力或增加生活上之需要時，應負損害賠償責任；不
    法侵害他人之身體、健康、名譽、自由、信用、隱私、貞操
    ，或不法侵害其他人格法益而情節重大者，被害人雖非財產
    上之損害，亦得請求賠償相當之金額，民法第184條第1項、
    第193條第1項、第195條第1項前段分別定有明文。
  ㈡被告否認有傷害原吿之舉，並抗辯辯稱：原吿所指出之傷勢
    是原吿先前之傷勢，不是其造成的云云。經查：
　⒈被告於上揭時、地，與原吿因塑膠袋（內有保特瓶、便當盒
    等物）吊掛在水龍頭問題而發生糾紛等情，業據被告所坦承
    ，復有本院刑事庭111年2月10日勘驗筆錄及監視器截圖照片
    在卷可佐（見系爭刑案卷第107-108、113-126頁），上開事
    實自堪認定。又原吿事後經診斷受有左手鈍挫傷、左側腕部
    挫傷、左大腿瘀傷及挫傷、左膝擦傷等傷害乙情，有天主教
    聖功醫療財團法人聖功醫院診斷證明書、病歷資料及傷勢照
    片附卷可稽（見系爭刑案卷第81-99頁 ），此部分事實亦堪
    認定。
  ⒉原吿上開傷勢係被告造成一節，參以證人張博雄於系爭刑案
    審理時證稱：當天我聽到被告和原吿在外面吵架的聲音才出
    去，他們因為塑膠袋掛在水龍頭的事發生糾紛，二人惡言相
    向，原吿就有揮動塑膠袋，被告就生氣衝過來拳打腳踢原吿
    ，被告先以右手打原吿左手，再以右腳踢原吿左腳，當場我
    就有看到原吿左手和左大腿受傷，我和原吿是朋友，在一起
    滿多年了，我平常與原吿即有往來，我在4月5日前沒有看到
    原吿身上有傷等語（見系爭刑案本院卷第151-154頁）；證
    人陸金鳳於系爭刑案審理時證稱：我住在被告家正對面，他
    們當天發生爭執時，我在我家2樓，我在2樓窗口有看到他們
    發生衝突，我就下去1樓，看到他們愈吵愈烈，被告用腳踹
    原吿左大腿，我才衝過去，我把原吿拉走後，原吿有掀開裙
    子給我看左大腿受傷位置，已經瘀青一塊了，就是監視錄影
    畫面顯示15：48：39的時候，當天晚上我有去問原吿狀況，
    我印象中她有給我看她的手受傷等語（見系爭刑案卷第156-
    160頁）。是證人張博雄、陸金鳳所述之情節大致相符，復
    與原吿當日至天主教聖功醫療財團法人聖功醫院就診所診斷
    之傷勢互核相符，且由監視器畫面亦可見證人張博雄、陸金
    鳳確有於被告與原吿發生衝突之際介入其中，衝突之後原吿
    確有將裙子掀開讓證人陸金鳳查看之情，是其等既在場所見
    ，且證詞具體明確，復與客觀事證可以勾稽，應可採信。又
    觀諸原吿於天主教聖功醫療財團法人聖功醫院之病歷資料及
    診斷證明書，可見原吿係於110年4月5日15時49分至天主教
    聖功醫療財團法人聖功醫院急診科掛號，自訴內容為剛鄰居
    拿異物毆打等語，且原吿經診斷為左手鈍挫傷、左側腕部挫
    傷、左大腿瘀傷及挫傷、左膝擦傷，亦有傷勢照片在卷可稽
    （見系爭刑案卷第81-99頁），審酌原吿就醫時間緊接於與
    被告爭執發生之後，且原吿傷勢位置為左手、左側腕部、左
    大腿、左膝，亦與證人張博雄、陸金鳳所述之被告毆打位置
    可以勾稽，而原吿所受左手鈍挫傷、左側腕部挫傷、左大腿
    瘀傷及挫傷、左膝擦傷之傷害，亦與被告歐打行為可能產生
    之情形相符，與一般常情事理無違。綜合上開各情，堪認原
    吿之傷勢確係被告上開行為所造成。
　⒊至被告雖辯稱：原吿傷勢是先前的傷勢，並非被告造成云云
    ，然參以原吿距本案發生時間1個月內之門診就醫紀錄，僅
    有110年3月5日、110年3月8日至天主教聖功醫療財團法人聖
    功醫院就診等情，有門診就醫紀錄附卷可查（見系爭刑案卷
    第31-32頁），經本院調取上開病歷資料，可見原吿110年3
    月5日就診自訴為三天前被塑膠地板割傷右手第二指，現腫
    脹無法活動等語，經診斷為右側手部皮膚膿傷，110年3月8
    日則係自費申請診斷證明書等情，有天主教聖功醫療財團法
    人聖功醫院病歷資料在卷可稽（見系爭刑案卷第63-77頁）
    ，與原吿所受傷勢為左手鈍挫傷、左側腕部挫傷、左大腿瘀
    傷及挫傷、左膝擦傷未見關聯，是被告所辯並無所據，自不
    足採。綜上所述，被告於前揭時、地，以徒手及腳踢方式毆
    打原吿，致原吿受有左手鈍挫傷、左側腕部挫傷、左大腿瘀
    傷及挫傷、左膝擦傷等傷害乙節，應可認定。是被告對系爭
    事故應損害賠償責任，且原告因此受有財產上及身體上之傷
    害及精神上痛苦，應堪認定，揆諸前揭規定，原告自得請求
    被告負害賠償責任。
　㈢茲就原告請求被告賠償之細目，詳述如下：
  ⒈醫療費用1,000元：
    原告主張因系爭事故受傷支出醫療費用1,000元乙節，業據
    提出診斷證明書、醫療費用收據等資料影本為證（見本院卷
    第47-53頁），經核均為治療左手鈍挫傷、左側腕部挫傷、
    左大腿瘀傷及挫傷、左膝擦傷之傷害所必要，自應准許。被
    告雖抗辯稱上開醫療收據係偽造云云，然原告所提出之天主
    教聖功醫療財團法人聖功醫院所開立之診斷證明書亦屬具合
    法開業執照之醫院，且如前述，原吿所受系爭傷害確係被告
    所為，故本院認原告所支出之醫療費用均屬必要支出，被告
    所為上揭抗辯，實不足採。
  ⒉計程車費及監視器費用：
    原告另請求被告給付其因系爭事故開庭而支出交通費及為避
    免發生同一事故而裝設監視器云云。然查，當事人於訴訟過
    程中之支出，除裁判費、證人日旅費、鑑定費、提解費等依
    法得認為係訴訟費用之項目，係由法院依訴訟結果定當事人
    負擔比例及金額外，其餘律師費、交通費等訴訟成本，除當
    事人另有約定外，依我國法律均非當事人得向對造請求賠償
    之項目。且原告為解決糾紛，進行訴訟程序行為，此乃其為
    保障其自身權利所為之選擇，縱因此而支出一定之勞費，亦
    難認與被告本件行為有直接因果關係存在，是原告此部分請
    求，亦難准許。　　
　⒊憂鬱症復發醫療費用：　
　　依原吿提出111年8月22日楊寬弘診所診斷證明書（見本院卷
    第59頁），其上記載鬱症復發等語，可認原吿於系爭事故發
    生前前已有憂鬱症病史，且於系爭事故發生前即有就診紀錄
    ，又精神疾病乃生理、心理及社會多重因素所導致；且原吿
    因系爭事故所受外傷確屬輕微，亦難認系爭事故為其憂鬱症
    復發之原因，並因精神疾病乃生理、心理及社會多重因素所
    導致，尚難僅憑原吿於系爭事故發生後，曾因憂鬱症就診，
    即遽認其憂鬱症復發與系爭事故間具有相當因果關係。是原
    告請求此部分支出醫療費用，即屬無據。
　⒋精神慰撫金部分：
    按慰撫金之核給標準，應斟酌雙方身分、地位及經濟狀況及
    其他各種情形核定之（最高法院76年台上字第1908號判例要
    旨可資參照）。本件原告因系爭事故受有系爭傷害，而事發
    時，原告年滿30歲，目前無業，名下無財產；被告目前無業
    ，名下有房屋及土地，此有本院依職權調閱之兩造稅務
    電子閘門財產所得調件明細表附卷可憑。本院審酌原告經此
    侵權行為所受身體傷害及精神上痛苦、對於生活秩序之影響
    程度，及被告行為之手段、態樣，兼衡兩造之身分、地位、
    教育程度、家庭經濟狀況等一切情狀，認原告請求被告給付
    3萬元之精神慰撫金，應屬適當。
四、綜上，原告主張被告應給付原告31,000元，及自起訴狀送達
    翌日即111年7月13日（於111年7月12日送達）至清償日止，
    按週年利率5%計算之利息，為有理由，應予准許，逾此範圍
    之請求，則無理由，應予駁回。
五、本件原告勝訴部分，係適用小額訴訟程序所為被告敗訴之判
    決，依民事訴訟法第436 條之20之規定，應依職權宣告假執
    行。此部分雖經原告陳明願供擔保，聲請宣告假執行，惟其
    聲請不過係促請法院依職權發動，本院毋庸就其聲請為准駁
    之裁判。至於原告其餘假執行之聲請，因原告其餘之訴遭駁
    回而失所附麗，應併駁回之。
六、本件事證已臻明確，兩造其餘攻擊防禦方法及證據，核與判
    決之結果不生影響，爰不一一論列，併此敘明。
七、訴訟費用負擔依據：民事訴訟法第79條。本件訴訟費用額，
    依職權確定如主文所示金額。　　　　
中　　華　　民　　國　　111 　年　　9 　　月　　30　　日
                    高雄簡易庭　法　官  張茹棻
以上正本係照原本作成。
民事訴訟法第436條之24第2項：對於本判決之上訴，非以違背法
令為理由，不得為之。
如對本判決上訴，須於判決送達後20日內向本院提出上訴狀，並
須表明原判決所違背之法令及其具體內容與依訴訟資料可認為原
判決有違背法令之具體事實之上訴理由。（均須按他造當事人之
人數附繕本）。
中　　華　　民　　國　　111 　年　　9 　　月　　30　　日
                                書記官  黃振祐